臺灣高雄地方法院民事判決　　　　　　　　　　　　　九十三年度再易字第二九號
　　再審　原告　甲○○
　　訴訟代理人　丙○○
　　再審　被告　高雄縣彌陀鄉漁會
　　法定代理人　乙○
當事人間請求損害賠償事件，再審原告對於民國九十三年八月十九日本院九十二年度
簡上字第三四三號確定判決提起再審之訴，本院判決如下：
    主      文
再審之訴駁回。
再審訴訟費用由再審原告負擔。
    事實及理由
一、程序方面：
（一）按再審之訴，顯無理由者，得不經言詞辯論，以判決駁回之，民事訴訟法第五
      百零二條第二項定有明文。本件依上開規定未經言詞辯論，故再審被告並無任
      何聲明或陳述，合先敘明。
（二）又按再審之訴，應於三十日之不變期間內提起；前項期間，自判決確定時起算
      ，判決於送達前確定者，自送達時起算；其再審之理由發生或知悉在後者，均
      自知悉時起算，民事訴訟法第五百條第一項、第二項前段定有明文。本件再審
      原告於民國九十三年九月三日收受本院九十二年度簡上字第三四三號確定判決
      書，有送達回證附卷可稽（見原審卷第二八八頁），並於同年九月十四日提起
      本件再審之訴（見再審訴狀上所蓋本院收文章戳，本院卷第四頁），未逾民事
      訴訟法第五百條規定之三十日不變期間，是再審原告提起本件再審之訴，係屬
      合法。
二、再審意旨略以：(一)再審原告於原審一審時曾提出岡展一號、甲○○號漁船之漁業
    執照，此除證明再審原告擁有「漁業經營權」外，尚載明該漁船為再審原告之「
    財產權」，中國石油股份有限公司（下稱中油公司）長運倫事件所發生之油污損
    害，不僅侵害再審原告之「漁業經營權」，更污損再審原告之漁船及漁具，即侵
    害再審原告之「財產權」，原確定判決認定再審原告並無任何權利受損，不得請
    求損害賠償，顯係對於足以影響判決之重要證物漏未斟酌。又再審被告於原審一
    審程序中提出之英商怡和保險公司（下稱怡和公司）代理人林昇格律師存證信函
    ，由其內容可知怡和公司已對再審被告所屬之一百八十二艘船筏完成理賠程序，
    並由再審被告概括承受新台幣（下同）一千五百萬元之侵權行為損害賠償金，顯
    見再審被告有為再審原告管理事務之事實，原確定判決就此證物亦漏未斟酌，顯
    足以影響判決結果。(二)原確定判決既認定肇事賠償者所給付者係侵權行為之損害
    賠償金，而受害者之一的再審原告卻又無權請求損害賠償金，則此一千五百萬元
    之損害賠償金，到底要給付給誰？原確定判決理由顯屬矛盾。爰依民事訴訟法第
    四百九十六條第一項第二款及同法第四百九十七條（原確定判決乃簡易訴訟程序
    之第二審確定終局判決，再審原告引用第四百九十七條顯有錯誤，應更正為第四
    百三十六條之七）之規定，提起本件再審之訴等語，並聲明：(一)原確定判決廢棄
    ，應改判再審被告須給付再審被原告十七萬九千四百元，及自民國八十七年七月
    一日起至清償日止，按週年利率百分之五計算之利息。(二)右廢棄部分，再審被告
    之上訴駁回。(三)第一、二審及再審之訴訟費用，由再審被告負擔。(四)再審原告願
    提供擔保，請准予宣告假執行。
三、按民事訴訟法第四百三十六條之七規定：「對於簡易訴訟程序之第二審確定終局
    裁判，如就足影響於裁判之重要證物，漏未斟酌者，亦得提起再審之訴或聲請再
    審。」所謂「就足影響於判決之重要證物漏未斟酌」，係指足以影響判決基礎之
    重要證物，雖在前訴訟程序業已提出，然未經確定判決加以斟酌，或忽視當事人
    聲明之證據而不予調查，或依聲請或依職權調查之證據未為判斷，且以該證物足
    以動搖原確定判決基礎者為限。本件再審原告雖主張原確定判決漏未斟酌前訴訟
    程序業已提出「岡展一號、甲○○號漁船漁業執照」及「怡和公司代理人林昇格
    律師存證信函」之證據，且主張該證據足以影響原判決，然查，原確定判決之「
    事實及理由」欄第三項已敘明依據再審原告提出之岡展一號、甲○○號漁業執照
    ，認定再審原告為岡展一號、甲○○號之所有權人，顯然已斟酌「岡展一號、甲
    ○○號漁船漁業執照」之證據，並於原確定判決之理由欄第六項敘明：「本件事
    證已臻明確，兩造其餘攻擊防禦方法及舉證，核與判決不生影響，爰不一一論斷
    ，併此敘明」等語，則可認原確定判決就再審原告所主張之「怡和公司代理人林
    昇格律師存證信函」已加以審酌而認為於判決結果無影響，況該存證信函載明：
    「查高雄縣漁民賠償，係由各漁會在梓官鄉漁會開會申報索賠之總金額，由各漁
    會自行辦理賠償，其理賠條件及資料之訂定，均由各漁會自行訂定，故台端（即
    再審原告）是否合乎理賠資格及應受多少賠償，請向台端所屬漁會探尋」等語（
    見原審一審卷第一七一頁），則依該存證信函所載，本件長運輪事件之理賠條件
    及資料之訂定，由再審被告自行訂定，且原確定判決認定兩造間並未成立委任或
    無因管理關係，從而，該存證信函尚無從據為有利再審原告之認定，再審原告所
    述核與民事訴訟法第四百三十六條之七規定之再審事由不符。
四、又再審原告主張原確定判決有民事訴訟法第四百九十六條第一項第二款判決理由
    與主文顯有矛盾之再審事由，然民事訴訟法第四百九十六條第一項第二款所謂「
    判決理由與主文顯有矛盾」，係指判決依據當事人主張之事實，認定其請求或對
    造抗辯為有理由或無理由，而於主文為相反之諭示，且其矛盾為顯然者而言，並
    不包括判決理由與理由相互矛盾之情形在內（最高法院八十年度台再字第一三○
    號判例、九十二年台上一七七一號判決參照）。本件再審原告主張原確定判決有
    判決理由相矛盾之情形，揆諸上開說明，民事訴訟法第四百九十六條第一項第二
    款之再審事由並不包括理由相互矛盾之情形在內，且原確定判決於理由項下，已
    認定再審被告對於再審原告於前訴訟程序之上訴為有理由，而於主文諭示「原判
    決不利於上訴人（即再審被告）部分廢棄。右廢棄部分，上訴人（即再審原告）
    在第一審之訴及假執行之聲請均駁回。」依上說明，並無判決理由與主文顯有矛
    盾之情形，故再審原告主張原確定判決有民事訴訟法第四百九十六條第一項第二
    款之再審事由，即屬無據。
五、綜上所述，本件再審原告以上開事由，指摘原確定判決有民事訴訟法第四百九十
    六條第一項第二款及第四百三十六條之七規定之再審事由，顯無理由，爰不經言
    詞辯論，逕以判決駁回之。
六、結論：本件再審之訴為顯無理由，依民事訴訟法第五百零二條第二項、第七十八
    條，判決如主文。
中　　　華　　　民　　　國　　九十四　　年　　　二　　　月　　二十一　　日
                            臺灣高雄地方法院民事第五庭
                                        審判長法官 陳嘉惠
                                              法官 方錦源
                                              法官 秦慧君
右為正本係照原本作成
本判決不得上訴。
中　　　華　　　民　　　國　　九十四　　年　　　二　　　月　　二十一　　日
                                        法院書記官 馮欽鳳
